臺灣高等法院民事判決
109年度上易字第1303號
上  訴  人  王金池  
訴訟代理人  劉興源律師
被上訴人    童月蓉  

訴訟代理人  吳慶隆律師

上列當事人間請求損害賠償事件，上訴人對於中華民國109年9月
16日臺灣士林地方法院109年度訴字第1122號第一審判決提起上
訴，本院於110年8月18日言詞辯論終結，判決如下：
    主      文
上訴駁回。
第二審訴訟費用由上訴人負擔。
    事實及理由
一、本件上訴人主張：被上訴人為龍銀國際科技有限公司（下稱
    龍銀公司）總經理，伊與龍銀公司於民國107年12月3日簽訂
    高端專業數位加密貨幣挖礦機買賣租賃合約（下稱系爭契約
    ），出資新臺幣（下同）72萬元購買挖礦機，出租予龍銀公
    司，龍銀公司每月應支付租金2萬8800元，並於2年期滿後以
    原價購回挖礦機，被上訴人為擔保龍銀公司對系爭契約之履
    行，而簽發面額為100萬元、發票日為108年1月3日之本票（
    下稱系爭本票）予伊。詎龍銀公司已於108年5月間解散，且
    未給付租金予伊，系爭本票屆期亦未獲清償，爰依票款請求
    權及保證關係，求為命被上訴人給付72萬元及其法定遲延利
    息（原審為上訴人敗訴之判決，上訴人聲明不服，提起上訴
    ）。並上訴聲明：㈠原判決廢棄。㈡被上訴人應給付上訴人72
    萬元，及自支付命令狀繕本送達之翌日起至清償日止，按年
    息百分之5計算之利息。㈢願供擔保請准宣告假執行。
二、被上訴人則以：系爭本票係在擔保上訴人與龍銀國際金融科
    技有限公司於108年1月3日簽訂之龍銀富居開發計畫合約之
    投資案（下稱富居開發案），因上訴人未依約匯款100萬元
    ，故系爭本票之原因關係不存在；且系爭契約並非伊向上訴
    人招攬而來，伊僅係任職於龍銀公司，亦未在系爭契約上簽
    名擔任保證人等語置辯。並聲明：上訴駁回。
三、上訴人主張：被上訴人係擔任系爭契約龍銀公司之保證人而
    簽發系爭本票，有系爭本票在卷可按(見司促卷第8頁)，惟
    為被上訴人所否認，並以前詞置辯，經查：
  ㈠按當事人主張有利於己之事實者，就其事實有舉證之責任，
    民事訴訟法第277條定有明文。又按主張法律關係存在之當
    事人，須就該法律關係發生所須之特別要件，負舉證責任（
    最高法院48年台上字第887號判決意旨參照）。而負舉證責
    任之當事人，須證明至使法院就該待證事實獲得確實之心證
    ，始盡其證明之責任，苟應負舉證責任之當事人，不能舉證
    ，以證實其主張之事實為真實，即應受不利之認定。
  ㈡查上訴人於107年12月3日簽訂系爭契約，且於同日匯款至龍
    銀公司指定之帳戶72萬元，有系爭契約及匯款單在卷可憑(
    見司促卷第15頁、原審卷第68-74頁)，且為兩造所不爭執，
    堪信為真實。依系爭契約所載：「標的物、合約期限、
    購買數量、場租計畫、礦場、維護服務、保險、提前
    解約、.....」，而第八條有關提前解約規定為「乙方因個
    人因素於簽約後十四天内提出解約，甲方應無息退還乙方之
    前所繳之金額。乙方於合約期間内提出解約，欲取回礦機
    。乙方需支付違約金以購機費用之30%。支付給甲方後，得
    自行取回。乙方於第一次租金給付日(含)後提出解約。甲
    方將乙方之前所繳之購機費用，先扣除提前解約與行政管銷
    手續費合計(礦機)購入之30%，以及扣除乙方已領取之租金
    ，餘額無息支付乙方後，礦機所有權歸於甲方，乙方不得提
    出其他請求或主張」等語，遍觀契約全文，查無任何系爭本
    票擔保系爭契約之旨，且系爭本票亦無任何保證系爭契約之
    相關記載(見司促卷第8頁)。又證人即龍銀公司實際負責人
    呂進益於本院審理時亦證稱：不知悉系爭本票之事等語（見
    本院卷第128頁），則被上訴人抗辯系爭本票並非擔保系爭
    契約，尚非無據。
　㈢上訴人雖於原審稱「簽約時（指系爭契約），是龍銀法代呂
    進益簽的，因被上訴人未在合約書上簽名，所以要求其簽系
    爭本票擔保」等語（見原審卷第47頁）；惟倘系爭本票為擔
    保系爭契約而簽發，衡以常情，被上訴人為取得上訴人之信
    任，增加上訴人之投資意願，理應至少於上訴人簽約時或匯
    款時同時為之，此觀上訴人於聲請支付命令之民事聲請狀亦
    稱「....童月蓉...以公司產品(挖礦機)名義推銷給債權人
    王金池，並稱其公司產品獲利豐碩，債權人當下態度還是存
    疑不信，債務人童月蓉就不斷地慫恿債權人外，並表態願為
    擔保並開立個人本票新台幣一百萬元整為擔保品，....債權
    人信以為真而陷於錯誤，以致債權人王金池出資新台幣柒拾
    貳萬元整購買公司產品.....」等語（見司促卷第5頁），顯
    係主張被上訴人為使上訴人願意投資而簽發系爭本票擔保，
    然實則系爭本票卻係於上訴人簽約及匯款72萬元後之1個月
    始簽發，與上訴人上開民事聲請狀所載情況顯不相同，亦與
    常情不符，益徵上訴人之主張非為實在。
　㈣再者，系爭本票之金額為100萬元與系爭契約之投資款72萬元
    不符，上訴人亦無法提出符合契約本旨之詳實計算依據以實
    其說；而系爭本票之金額100萬元及簽發時間108年1月3日反
    與被上訴人所抗辯之系爭本票係為擔保富居開發案之投資情
    節相吻，有龍銀富居開發計畫合約在卷可憑（見原審卷第56
    -60頁），堪認被上訴人所辯非虛；況且，上訴人於本院審
    理時先稱「伊還沒有去看過高雄建地，被上訴人就叫伊先簽
    約，去看完現場後，伊覺得是騙局，就開始緊張了，決定不
    匯款」等語（見本院卷第147、149頁）；經被上訴人辯稱：
    上訴人是在107年12月13日看完高雄建案後才簽約的等語（
    見本院卷第152、165頁），並提出高鐵車票及兩造當日合照
    為證（見本院卷第179頁），且為上訴人所不爭執（見本院
    卷第207頁），復改稱「他叫伊簽約，叫伊趕快匯錢，伊為
    老實人，傻傻的簽約」等語（見本院卷第208頁），可徵上
    訴人就其何時簽約富居開發案、何時實際至高雄勘查現場等
    情有所隱瞞，前後所述已有不實，難以憑採。則被上訴人辯
    稱：上訴人於107年12月13日至高雄看過建案地點，復於108
    年1月3日簽約，伊為保證富居開發案始於同日簽署系爭本票
    等情，應屬實在。系爭本票既作為保證富居開發案之履行，
    則上訴人以被上訴人未履行系爭契約，主張依保證之法律關
    係請求被上訴人給付72萬元，即無理由。又上訴人自承富居
    開發案簽約後，因有所顧忌而未匯款投資等情（見原審卷第
    95頁、本院卷第149頁）。是上訴人未依約投資富居開發案
    ，則系爭本票擔保富居開發案投資款100萬元之原因關係即
    不存在，上訴人就系爭本票之債權即屬不存在，上訴人自無
    從本於系爭本票之法律關係請求被上訴人給付票款。　
　㈤綜上所述，上訴人主張依系爭本票及保證關係請求被上訴人
    應返還上訴人72萬元，均無理由。至於上訴人主張：倘系爭
    本票係為擔保富居開發案之投資，上訴人未依約匯款，被上
    訴人何以未向上訴人索回系爭本票云云；惟被上訴人一再陳
    明因上訴人未依約匯款富居開發案之投資100萬元，其曾多
    次向上訴人催討系爭本票未果等語（見原審卷第96頁、本院
    卷第66、133、151頁），則兩造既對系爭本票之原因事實有
    爭議，雖系爭本票現由上訴人持有中，亦難認被上訴人默認
    上訴人有權源持有系爭本票，上訴人此部分所述，亦無可採
    ，附此敘明。
四、綜上所述，上訴人依票款請求權及保證關係，請求被上訴人
    應給付72萬元及其法定遲延利息，非屬正當，不應准許。從
    而原審所為上訴人敗訴之判決，並無不合。上訴論旨指摘原
    判決不當，求予廢棄改判，為無理由，應駁回其上訴。
五、本件事證已臻明確，兩造其餘之攻擊或防禦方法及所用之證
    據，經本院斟酌後，認為均不足以影響本判決之結果，爰不
    逐一論列，附此敘明。
六、據上論結，本件上訴為無理由，依民事訴訟法第449條第1項
    、第78條，判決如主文。　　
中　　華　　民　　國　　110 　年　　9 　　月　　1 　　日
                  民事第二十二庭
                      審判長法  官  張靜女
                            法  官  范明達
                            法  官  葉珊谷
正本係照原本作成。
不得上訴。
中　　華　　民　　國　　110 　年　　9 　　月　　1 　　日

                            書記官  陳玉敏